【裁判字號】    97,訴,312
【裁判日期】    970710
【裁判案由】    請求賠償損害
【裁判全文】
臺灣彰化地方法院民事判決  97年度訴字第312號
原      告  丁○○
            戊○○
            乙○○
上二人共同
法定代理人  丙○○
原      告  己○○
上一人之
訴訟代理人  甲○○
原      告  辛○○
被      告  庚○○○
                        弄5號.
上當事人間請求賠償損害事件，原告提起刑事附帶民事訴訟，經
本院刑事庭合議裁定移送本庭，本院於民國97年6月26日言詞辯
論終結，判決如下：
    主  文
被告應分別給付原告丁○○、辛○○新臺幣壹萬陸仟捌佰元，及
自民國九十七年二月十五日起至清償日止，按年息百分之五計算
之利息。
被告應分別給付原告戊○○、乙○○、丙○○、己○○新臺幣捌
仟肆佰元，及自民國九十七年二月十五日起至清償日止，按年息
百分之五計算之利息。
原告其餘之訴及該部份假執行之聲請均駁回。
本判決原告勝訴部分，得假執行。
    事實及理由
一、原告主張：
  (一)被告庚○○○於民國（下同）91年4月10日，自任會首召集
    成立互助會，召集會員含被告共36會，約定會期自91年4月
    10日起至94年3月10日止，每月會款新臺幣（下同）10,000
    元，於每月10日晚上8時開標，採預先扣除標金之內標制標
    會。詎其因需款孔急，竟意圖為自己不法所有，於92年6月
    10 日，在彰化縣員林鎮○○路○段351巷9弄11號余黃勝住處
    對面三條圳電線桿下標會時，手持一張自行書寫內容記載
    1,600元標息但未書寫任何姓名之紙張，對前來標會之余黃
    勝（以其子余啟忠之名義加入）、張何正（會員丁○○之妻
    、丙○○之母、乙○○之祖母，代表丙○○等前來標會）、
    張游匾（即會單上之游秀扁）佯稱是一名寫1,600元標息
    之會員得標（並未具體表示係何人之標單），並接續向其他
    未到場標會之活會會員偽稱係余啟忠得標，致活會會員均陷
    於錯誤，而分別交付會款予被告，被告以此方式詐得會款共
    計184,800元（10,000元會款減去內標標息1,600元）22會
    而得之金額）〈22會係36會扣除會首1會、至92年5月10日止
    已得標之死會會員13會，剩餘活會22會〉。嗣前揭互助會於
    92年10月因故停標，互助會會員聚集謀求救濟，經互相查訪
    始悉上情。前揭事實並經臺灣高等法院臺中分院97年度上訴
    字第1158號刑事判決確定在案。
  (二)原告丁○○、戊○○、乙○○、丙○○、己○○、辛○○依
    法提起刑事附帶民事訴訟，爰依侵權行為之法律關係，並另
    依民法第709條之9合會之法律關係，聲明：(1)被告應給付原
    告丁○○560,000元及自本起訴狀送達翌日起至清償日止按
    年息百分之五計算之利息。(2)被告應給付原告戊○○80,000
    元及自本起訴狀送達翌日起至清償日止按年息百分之五計算
    之利息。(3)被告應給付原告乙○○200,000元及自本起訴狀
    送達翌日起至清償日止按年息百分之五計算之利息。(4)被告
    應給付原告丙○○280,000元及自本起訴狀送達翌日起至清
    償日止按年息百分之五計算之利息。(5)被告應給付原告己○○280,000元及自本起訴狀送達翌日起至清償日止按年息百
    分之五計算之利息。(6)被告應給付原告辛○○400,000元及
    自本起訴狀送達翌日起至清償日止按年息百分之五計算之利
    息。(7)訴訟費用由被告負擔。(8)原告願供擔保請准宣告假執
    行。
二、被告則以：
    伊自認有拿原告等每人每會8,400元的錢，但伊非冒標，而
    是向訴外人余啟忠借標，原告的請求金額有包括利息，伊沒
    有資金可以償還等語，並聲明：(1)原告之訴及假執行之聲請
    均駁回；(2)訴訟費用由原告負擔。
三、得心證之理由：
  (一)原告主張被告於91年4月10日，自任會首召集原告等會員共
    36 會而成立互助會，約定會期自91年4月10日起至94年3月
    10日止，每月會款新臺幣（下同）10,000元，採預先扣除標
    金之內標制標會。竟意圖為自己不法所有，於92年6月10日
    ，在彰化縣員林鎮○○路○段351巷9弄11號余黃勝住處對面
    三條圳電線桿下標會時，手持一張自行書寫內容記載1,600
    元標息但未書寫任何姓名之紙張，對前來標會之余黃勝（以
    其子余啟忠之名義加入）、張何正（會員丁○○之妻、丙○○之母、乙○○之祖母，代表丙○○等前來標會）、張游
    匾（即會單上之游秀扁）佯稱是一名寫1,600元標息之會員
    得標（未具體表示係何人之標單），向其他未到場標會之活
    會會員即原告偽稱係余啟忠得標，致原告均陷於錯誤，除原
    告丁○○、辛○○分別交付會款16800元予被告外，其餘原
    告分別交付8400元予被告，被告以此方式詐得會款之事實，
    ，業經本院97年度訴字第246號刑事判決、臺灣高等法院臺
    中分院97年度上訴字第1158號刑事判決被告上開犯行成立，
    處有期徒刑1年1月，減為有期徒刑6月又15日等情，此為被
    告所不爭執，並有上開判決書在卷可考，足認原告主張被告
    故意對原告侵權行為，堪信為真實。從而，原告依侵權行為
    之法律關係，請求被告應給付原告丁○○、辛○○各16,800
    元；給付原告戊○○、乙○○、丙○○、己○○各8,400元
    ，及均自起訴狀繕本送達翌日即97年2月15日起至清償日止
    ，各按年息百分之五計算之利息，洵屬正當，應予准許。
  (二)按因犯罪而受損害之人，於刑事訴訟程序得附帶提起民事訴
    訟，對於被告及依民法負賠償責任之人，請求回復其損害，
    刑事訴訟法第487條第1項定有明文。又因犯罪而受損害之人
    ，於刑事訴訟程序固得附帶提起民事訴訟，對於被告請求回
    復其損害，但其請求回復之損害，以被訴犯罪事實所生之損
    害為限，否則縱令得依其他事由，提起民事訴訟，亦不得於
    刑事訴訟程序附帶為此請求（最高法院60台上字第633號判
    例參照）。本件刑事訴訟僅認定被告有意圖為自己不法之所
    有，以詐術使人將本人之物交付之侵權行為事實，並未對被
    告與原告間成立互助會之合會法律關係加以認定，是以，除
    前揭被告於92年6月10日，以1600元標金冒標之侵權行為外
    ，原告其餘金額之請求，係屬兩造間合會之糾紛，非前開刑
    事程序所認定之犯罪事實，原告依刑事附帶民事訴訟程序請
    求被告給付前項金額以外之其餘金額，於法不合，自難准許
    。原告對此部分之請求，應另訴為之，併此敘明。
四、本件判決第一、二項原告勝訴部分，未逾五十萬元，爰依民
    事訴訟法第389條第1項第5款之規定，依職權宣告假執行。
    至於原告敗訴部分，其訴既已駁回，其假執行之聲請，亦失
    所附麗，應併予駁回。
五、本件事證已臻明確，兩造其餘攻擊或防禦方法及舉證，經本
    院審酌後認與判決結果無影響，爰不另一一論述，附此敘明
    。
六、本件為附帶民事訴訟，無須繳納裁判費，且兩造於訴訟程序
    中，尚無其他訴訟費用之支出，爰不另為訴訟費用之判決。
中    華    民    國    97    年    7    月    10    日
                    民事第二庭    法  官  張德寬
以上正本係照原本作成。
如對判決上訴，應於判決送達後20日內向本院提出上訴狀。
中    華    民    國    97    年    7    月    10    日
                                書記官  魏淑美


司法院資訊處製作；財團法人民間司法改革基金會備份。
